【裁判字號】    98,毒抗,405
【裁判日期】    981102
【裁判案由】    毒品危害防制條例
【裁判全文】
臺灣高等法院刑事裁定                 98年度毒抗字第405號
抗  告  人  臺灣臺北地方法院檢察署檢察官
被      告  甲○○
上列抗告人因被告毒品危害防制條例案件，不服臺灣臺北地方法
院中華民國98年9月25日裁定（98年度毒聲字第473號），提起抗
告，本院裁定如下：
    主  文
抗告駁回。
    理  由
一、抗告意旨略以：被告前二次犯行，並未依法追訴處罰，與最
    高法院97年9 月9日97年度第5次刑事庭會議決議情形不同，
    因此，仍應予送勒戒處所觀察、勒戒。原審駁回聲請，尚有
    誤認，應予撤銷等語。
二、原裁定略以：聲請意旨略以：被告甲○○基於施用第二級
    毒品安非他命之犯意，於民國98年8 月28日為警採尿時回溯
    96小時某時，在臺灣地區某不詳處所，施用第二級毒品甲基
    安非他命1次，嗣為警於98年8月28日中午12時10分許，在臺
    北市○○路161號5樓住處內查獲等情。雖被告否認有何施用
    第二級毒品安非他命之犯行。惟被告經警採集尿液送鑑定結
    果呈甲基安非他命、安非他命之陽性反應，此有臺灣尖端先
    進生技醫藥股份有限公司之濫用藥物檢驗報告影本附卷可稽
    ，且有被告所持有之鋁箔吸食器1 組扣案可資佐證，足認被
    告所辯顯不足採信。其施用第二級毒品甲基安非他命之犯行
    ，堪予認定。爰依毒品危害防制條例第20條第1 項及觀察勒
    戒處分執行條例第3條第1 項、第2項規定，聲請將被告送勒
    戒處所觀察、勒戒等語。經查：被告經警採集尿液送台灣
    尖端科技股份有限公司濫用藥物檢驗報告檢驗結果，呈甲基
    安非他命類陽性反應，此有該公司98年9月9日尿液檢驗報告
    乙紙、尿液檢體委驗單附卷可參。而按安非他命經施用進入
    人體後，經人體代謝作用，約70%於24 小時內自尿中排出，
    約90%於96小時內自尿中排出，最長可能不會超過4日（行政
    院衛生署藥物食品檢驗局81年2月8日（81）藥檢壹字第0011
    56號函參照）。被告於被查獲時所排尿液經檢驗後既呈安非
    他命類陽性反應，自足徵被告為警採尿前96小時內某時應有
    施用第二級毒品甲基安非他命之行為。從而，被告施用第二
    級毒品之犯行，事證明確，堪予認定。然被告前於87年間因
    犯施用毒品罪，經本院87年度毒聲字第921 號裁定送觀察勒
    戒後，認其有繼續施用毒品傾向，再以87年度毒聲字第1371
    號裁定送強制戒治，於88年10 月9日執行完畢釋放，由臺灣
    臺北地方法院檢察署檢察官於89年2 月29日以89年度戒毒偵
    字第57 號為不起訴處分確定。被告於執行完畢釋放後5年內
    之89年間再犯施用毒品罪，經臺灣臺東地方法院以89年度毒
    聲字第117 號裁定送觀察勒戒後，認其有繼續施用毒品傾向
    ，再以89年度毒聲字第169 號裁定送強制戒治，於90年4月6
    日執行完畢釋放。由臺灣臺東地方法院檢察署檢察官以90年
    度戒毒偵字第39號為不起訴處分。此有臺灣高等法院被告前
    案紀錄表及上開二份不起訴處分書在卷可稽。是被告已於第
    一次觀察勒戒、強制戒治執行完畢釋放後，5 年內再犯施用
    毒品罪，依最高法院97年第5 次刑事庭決議要旨，其本次施
    用毒品之犯行，屬第三犯，雖已逾再犯之行為時間近10年，
    仍應依毒品危害防制條例第23條第2 項之規定依法追訴，而
    不得再聲請觀察勒戒。從而，本件聲請，尚有誤會，為無理
    由，應予駁回等語。
三、按犯毒品危害防制條例第10條之罪者，檢察官應聲請法院裁
    定，令被告入勒戒處所觀察、勒戒，其期間不得逾2 月。又
    依前項規定為觀察、勒戒或強制戒治執行完畢釋放後，5 年
    內再犯第10條之罪者，適用本條前2 項之規定，毒品危害防
    制條例第20條第1項、第3項固定有明文。惟「觀察、勒戒或
    強制戒治執行完畢釋放後，5年內再犯第10 條之罪者，檢察
    官或少年法院應依法追訴或裁定交付審理。」，同條例第23
    條第2 項亦有明定。且按「施用第一、二級毒品為犯罪行為
    ，毒品危害防制條例第10條定有處罰明文。故施用第一、二
    級毒品者，依前揭規定本應科以刑罰。惟基於刑事政策，對
    合於一定條件之施用者，則依同條例第20條、第23條之規定
    ，施以觀察、勒戒及強制戒治之保安處分。又毒品危害防制
    條例於92年7月9日修正公布，自93年1月9日施行，其中第20
    條、第23條將施用毒品之刑事處遇程序，區分為『初犯』及
    『5年內再犯』、『5年後再犯』。依其立法理由之說明：『
    初犯』，經觀察、勒戒或強制戒治後，應為不起訴處分或不
    付審理之裁定；經觀察、勒戒或強制戒治執行完畢釋放後，
    『5 年內再犯』者，因其再犯率甚高，原實施之觀察、勒戒
    及強制戒治既已無法收其實效，爰依法追訴或裁定交付審理
    。至於經觀察、勒戒或強制戒治執行完畢釋放後，『五年後
    再犯』者，前所實施之觀察、勒戒或強制戒治已足以遮斷其
    施用毒品之毒癮，為期自新及協助其斷除毒癮，仍適用『初
    犯』規定，先經觀察、勒戒或強制戒治之程序。從而依修正
    後之規定，僅限於『初犯』及『5年後再犯』2種情形，始應
    先經觀察、勒戒或強制戒治程序。倘被告於5 年內已再犯，
    經依法追訴處罰，縱其第3次（或第3次以上）再度施用毒品
    之時間，在初犯經觀察、勒戒或強制戒治執行完畢釋放5 年
    以後，已不合於『5年後再犯』之規定，且因已於『5年內再
    犯』，顯見其再犯率甚高，原實施觀察、勒戒或強制戒治，
    已無法收其實效，即應依該條例第10條處罰。至於第3次（
    或第3 次以上）施用毒品之時間，是否宜有期間限制？以多
    久為適宜？則分屬刑事政策、專門醫學之範圍，非審判機關
    所能決定，有待循立法途徑解決。最高法院97年9月9日97年
    度第5 次刑事庭會議著有決議可參。原審以被告雖有施用毒
    品，惟係三犯，且其二犯係於初犯五年內所為，依上開規定
    及決議，認本件聲請，於法不符，而予駁回。核無不合。至
    於抗告意旨以：最高法院前揭決議，係指第二次犯行，應經
    依法追訴處罰而言，本件被告第二次犯行，並未起訴處罰，
    與之不同，因此，仍應觀察勒戒乙節，按上開決議，已說明
    修法後，僅限於『初犯』及『五年後再犯』二種情形，始應
    先經觀察、勒戒或強制戒治程序。從而，於五年內再犯，依
    法自應起訴處罰，因此該決議稱：倘五年內再犯，經依法追
    訴處罰等語，為法律條文之當然解釋。然修法前係規定三犯
    方直接起訴處罰，亦即五年內二犯仍係觀察勒戒，而上開決
    議，並未將修法前二犯係觀察勒戒之情形，特別考量，並予
    以排除。參酌上開立法理由，修正毒品危害防制條例就施用
    毒品者，祇於「初犯」及「五年後再犯」二種情形，有其追
    訴條件之限制，即須於初犯經觀察、勒戒或強制戒治釋放後
    ，五年內均無施用毒品之行為，始能認其前所實施之觀察、
    勒戒或強制戒治已足遮斷毒癮，而得於五年後再犯時，再予
    適用初犯之規定，重行觀察、勒戒等治療程序。且已於「五
    年內再犯」，顯見其再犯率甚高，原實施觀察、勒戒或強制
    戒治，已無法收其實效，而無五年戒斷期之存在，自無再經
    觀察、勒戒及強制戒治之必要，應由檢察官逕行起訴，始符
    新法修正之本旨（最高法院96年度台非字第32號判決意旨參
    照）。是抗告意旨，尚有誤會，為無理由，應予駁回。
三、據上論結，應依刑事訴訟法第412條，裁定如主文。
中    華    民    國    98    年    11    月    2     日
                  刑事第十八庭審判長法  官  吳鴻章
                                    法  官  汪梅芬
                                    法  官  周政達
以上正本證明與原本無異。
不得再抗告。
                                    書記官  廖純瑜
中    華    民    國    98    年    11    月    2     日


司法院資訊處製作；財團法人民間司法改革基金會備份。
